【裁判字號】    89,訴緝,50
【裁判日期】    891121
【裁判案由】    誣告
【裁判全文】
臺灣臺南地方法院刑事判決                          八十九年度訴緝字第五號
    公  訴  人  臺灣台南地方法院檢察署檢察官
    被      告  丙○○
右列被告因誣告案件，經檢察官提起公訴（八十六年度偵字第六三六四號），本院判
決如左：
    主  文
丙○○意圖他人受刑事處分，向該管公務員誣告，處有期徒刑參月。
    事  實
一、丙○○前因於民國（下同）八十四年間，向甲○○詐取新台幣（下同）四百十萬
    元（詐欺部分業經判決確定），其中一百十萬元係乙○○所有，案經甲○○訴請
    偵辦。於八十五年五月二十四日下午四時許，丙○○與甲○○前往台灣高等法院
    台南分院開庭，下庭後乙○○邀同甲○○、丙○○至法院對面台南市○○路一三
    九號「鳳凰城小吃店」洽談如何清償一事，丙○○乃簽發一百十萬元之本票予乙○○。詎丙○○為使乙○○不敢向其追討欠款，竟意圖使乙○○受刑事處分，向
    台南市警察局第二分局民生派出所告訴，捏指乙○○脅迫其簽發本票，並以「今
    天不給我一個交待，不放你回去，你跑到哪裡，我一定跟到哪，並且要你很難看
    ，如果不信，可以玩玩看」恐嚇渠。
二、案經乙○○訴由台灣台南地方法院檢察署檢察官偵查起訴。
    理  由
三、訊據被告丙○○矢口否認有誣告故意，辯稱告訴人乙○○確有說若無法給付，就
    要給你好看等語。惟查：（一）告訴人於八十四年間，有借予甲○○一百一十萬
    元，而甲○○有將上開一百一十萬元轉借予丙○○等情，業經證人甲○○於本院
    八十五年度易字第四ＯＯ三號審理時到庭陳明。（二）又被告因涉嫌向證人甲○○詐欺四百一十萬元，於八十五年五月二十四日下午在台灣高等法院開庭，開完
    庭後，告訴人邀甲○○及被告至「鳳凰城小吃店」，告知被告向甲○○所借之四
    百一十萬元中，有一百一十萬元為告訴人借予甲○○之款項，請求被告清償，惟
    被告告知現無錢清償，告訴人向被告稱：「沒錢清償，你走到那裡，我就跟到那
    裡」，其後被告乃自行外出購買本票一本，並簽發本票一百一十萬元予告訴人，
    且約定八十五年五月三十日下午，被告前來「鳳凰城小吃店」先清償十萬元，其
    餘款項分期清償等情，業經證人甲○○於前案審理時及本院訊問時到庭陳證甚明
    （詳本院八十五年度易字第四ＯＯ三號卷第十一頁至第十三頁、本院八十九年十
    一月七日審判筆錄）。另被告於前案偵訊中陳稱：「…乙○○就要我簽本票給他
    ，他說我今日如果不答我對金主沒辦法交待，要不然我走到那裡，就跟到那裡…
    」（詳八十五年度偵字第七三一八號卷第十一頁），於本院前案訊問中被告亦指
    稱其於八十五年五月二十四日有請告訴人通融一下，告訴人不答應並陳稱：「今
    天你（指告訴人）不給我一個交待，你走到那裡，我就跟到那裡，你怎麼玩，我
    就跟你怎麼玩」等語（詳參本院八十五年度易字第四ＯＯ三號卷前揭筆錄），被
    告上開二次陳述與其於八十五年五月三十日載警訊中指陳：被告於八十五年五月
    二十四日有與甲○○、丁○○二共同向其嚇稱：「你今天不簽還本票，不能放你
    走，且要你好看」之情節已有反覆不符，且參諸證人甲○○上開到庭結證情節，
    告訴人於八十五年五月二十四日應僅是向被告陳稱：「沒有錢，你走到那裡，我
    就跟到那裡」，並無「你今天不簽還本票，不能放你走，且要你好看」之威嚇語
    詞，顯見被告於警訊指訴告訴人有以言詞恐嚇，顯係誣指。（三）又告訴人於八
    十五年五月三十日再至「鳳凰城小吃店」與被告洽談分期清償之事時，告訴人對
    被告並無任何言語或肢體恐嚇行為，業經證人即在場埋伏員警傅水吉於前案偵查
    中及審理時結證甚明（詳八十五年度偵字第七三一八號卷第二二頁、本院八十五
    年度易字第四ＯＯ三號卷第二十頁），按本件告訴人若有意以恐嚇手段向被告逼
    債，被告於八十五年五月三十日未依約清償部分債款，其無清償之心更明，告訴
    人至此衡情自應以更激手段使告訴人屈服還債，何有被告有所承諾而未有任何具
    體清償行為，告訴人猶能心平氣和與被告協談？更明告訴人所稱其僅單純要被告
    清償債務而約被告洽談，其並無對被告施用恐嚇犯行之辯詞可採。綜上，告訴人
    於八十五年五月二十四日，確有因被告表示無錢清償債款，而向被告陳稱：「沒
    有錢，你走到那裡，我就跟到那裡」，惟此僅是一般催債情急之話，並無任何威
    嚇性，且參諸被告於當日猶從容坐車返回台北，更明告訴人確無對被告施以「你
    今天不簽還本票，不能放你走，且要你好看」之威嚇語詞，是被告向派出所報案
    稱告訴人向其恐嚇，確係誣指。
二、核被告丙○○所為，係犯刑法第一百六十九條第一項之誣告罪。爰審酌被告犯罪
    之動機、目的、手段、與告訴人之關係、告訴人因此所受之損害等一切情狀，量
    處如主文所示之刑，以資懲儆。
據上論斷，應依刑事訴訟法第二百九十九條第一項前段，刑法第一百六十九條第一項
，判決如主文。
本案經檢察官蘇聰榮到庭執行職務。
中      華      民      國      八十九      年    十一    月    二十一  日
                                  臺灣臺南地方法院刑事第三庭
              法  官  高如宜
右正本證明與原本無異。
如不服本判決，應於判決送達後十日內向本院提出上訴狀( 應附繕本 )。
                                          書記官  劉岳文
中      華      民      國      八十九      年    十一    月    二十一  日


司法院資訊處製作；財團法人民間司法改革基金會備份。
